最高法院刑事判決　　　　　　　　　　　　　　　　八十八年度台非字第一五一號
　　上訴人　最高法院檢察署檢察總長
　　被　告　甲○○　男
右上訴人因被告違反槍砲彈藥刀械管制條例案件，對於台灣台南地方法院中華民國八
十六年七月九日第一審確定判決（八十六年度易字第二六二一號，起訴案號：台灣台
南地方法院檢察署八十六年度偵字第五六六一號），認為違法，提起非常上訴，本院
判決如左：
    主  文
原判決撤銷。
甲○○未經許可，無故持有刀械，處拘役拾日，如易科罰金，以佰元折算壹日。
扣案之武士刀壹把沒收。
    理  由
非常上訴理由稱：「按判決適用法則不當者，為違背法令。又累犯之成立，依刑法第
四十七條規定以曾受有期徒刑之執行完畢，或受無期徒刑或有期徒刑一部之執行而赦
免後，五年以內再犯有期徒刑以上之罪為要件。如二以上徒刑併合執行者，假釋所定
最低應執行之期間合併計算之；且所餘刑期，亦應合併計算，於該期間內未經撤銷假
釋，其未執行之刑，始以已執行論，刑法第七十九條之一第一項、第三項、第七十九
條第一項分別定有明文。本件原判決以被告曾於八十一年間因施用毒品罪，經判處有
期徒刑二年六月確定，於八十五年二月一日執行完畢，五年以內再犯本件之罪，應依
累犯之規定加重其刑。惟查被告前於八十一年間所犯煙毒罪，經台灣高等法院台南分
院八十一年度上訴字第二一○一號判處有期徒刑二年六月確定，刑期自八十二年八月
四日起至八十五年二月一日止，又於八十二年間再犯煙毒罪，經台灣台南地方法院八
十二年度訴字第七四五號判處有期徒刑三年四月確定，刑期自八十五年二月二日起至
八十八年三月二十六日止，上揭二案刑期，由台灣台南地方法院檢察署檢察官指揮合
併接續執行，有檢察官執行指揮書附卷可稽，被告嗣經法務部於八十四年七月二十九
日以法（八四）監字第一七九七七號函核准假釋出獄，其未執行之殘刑，尚有三年五
月又二十六日，至八十八年二月十二日屆滿，又被告於上述假釋期間又犯煙毒罪，經
法務部於八十六年十月十三日法（八六）矯決字第○三八九一六號函准撤銷假釋，應
執行殘餘刑期，足見上開有期徒刑二年六月尚未執行完畢，此觀卷內各項函件甚明。
原確定判決認定被告於八十六年二月四日無故持有刀械，依首開說明，自不能論以累
犯加重其刑。原審遽認前案業於八十五年二月一日執行完畢，五年以內再犯有期徒刑
本件之罪，應論以累犯並加重其刑，顯有適用法則不當之違背法令。案經確定，且對
被告不利，爰依刑事訴訟法第四百四十一條、第四百四十一條（按係第四百四十三條
之誤）提起非常上訴，以資救濟。」等語。
按刑法累犯之成立要件，依刑法第四十七條之規定，必須曾受有期徒刑之執行完畢，
或受無期徒刑或有期徒刑一部之執行而赦免後，五年以內再犯有期徒刑以上之罪者，
始足當之。所謂執行完畢，其在監獄執行期滿者，固不待言，如係經假釋出獄者，須
在無期徒刑假釋後滿十年，或在有期徒刑所餘刑期內未經撤銷假釋者，其未執行之刑
，始得以已執行論，如其為二以上有期徒刑併執行者，假釋所定最低應執行之期間，
合併計算之，其所餘刑期，亦應合併計算，必於該期間內，未經撤銷假釋，其未執行
之刑，始以已執行論，此觀刑法第七十九條第一項、第七十九條之一第一項、第三項
之規定自明。查本件被告甲○○曾於民國（以下同）八十一年間因施用毒品罪，經台
灣高等法院台南分院以八十一年度上訴字第二一○一號刑事判決判處有期徒刑貳年陸
月確定，由台灣台南地方法院檢察署檢察官指揮執行，其刑期自八十二年八月四日起
至八十五年二月一日止。又於八十二年間再犯煙毒罪，經台灣台南地方法院以八十二
年度訴字第七四五號刑事判決判處有期徒刑三年四月確定，由台灣台南地方法院檢察
署檢察官指揮執行，刑期自八十五年二月二日起至八十八年三月二十六日止，被告嗣
經法務部於八十四年七月二十九日以法（八四）監字第一七九七七號函核准假釋出獄
，其未執行之殘餘刑期，尚有三年五月又二十六日，至八十八年二月十二日屆滿，詎
被告於假釋期間，又犯煙毒罪，經法務部於八十六年十月十三日以法（八六）矯決字
第○三八九一六號函准撤銷假釋，應執行殘餘刑期，此有上開判決書、指揮書、台灣
台南監獄函一紙、台灣台南地方法院諭知被告假釋中付保護管束之裁定、法務部函准
撤銷假釋之函文乙紙足憑（詳台灣台南地方法院檢察署八十八年度非字第五號卷），
足見上開併合執行之兩罪已因撤銷假釋而尚未執行完畢，則被告於八十六年二月四日
無故持有刀械，自難以累犯論，乃原確定判決誤認被告經台灣高等法院台南分院以八
十一年度上訴字第二一○一號判決所處有期徒刑二年六月，已於八十五年二月一日執
行完畢，五年內再犯本件有期徒刑以上之罪，依刑法第四十七條論以累犯並加重其刑
，其適用法令顯有違誤，案經確定，且於被告不利，非常上訴意旨執以指摘，洵有理
由，應將原判決撤銷，自為判決如主文第二項所示之刑，以資糾正。
據上論結，應依刑事訴訟法第四百四十七條第一項第一項但書，修正前槍砲彈藥刀械
管制條例第十二條第三項，刑法第十一條前段、第四十一條、第三十八條第一項第一
款，罰金罰鍰提高標準條例第二條，判決如主文。
中      華      民      國    八十八    年      六      月     十七     日
                              最高法院刑事第十庭
                                  審判長法官  莊  登  照
                                        法官  洪  明  輝
                                        法官  蔡  清  遊
                                        法官  黃  一  鑫
                                        法官  林  秀  夫
      右正本證明與原本無異
                                              書  記  官
中      華      民      國    八十八    年      六      月    二十五    日
                                                                        Ｔ
